臺灣高雄地方法院交通事件裁定　　　　99年度交聲字第2137號
原處分機關　高雄市政府交通局
異　議　人　林為漢
即受處分人
上列受處分人因違反道路交通管理處罰條例案件，對於高雄市政
府交通局民國99年6 月24日所為之處分（原處分案號：高市交裁
字第裁32-U00000000號），聲明異議，本院裁定如下：
    主  文
異議駁回。
    理  由
一、原處分意旨以：異議人即受處分人林為漢於民國99年4 月29
    日下午5 時33分許，駕駛車牌號碼PZ-5578 號自用小客車行
    經高雄港52至53號碼頭處，因該處行車速限為40公里，經固
    定式之雷射測速儀，測得時速57公里，超速17公里，而有「
    汽車駕駛人行車速度，超過規定之最高時速未滿20公里」之
    情事，為警逕行舉發，嗣由原處分機關依道路交通管理處罰
    條例第40條及第63條第1 項之規定，裁處異議人罰鍰新臺幣
    （下同）1,600 元，並記違規點數1 點等語。
二、異議意旨略以：上開固定式雷射測速儀設置之地點前100 公
    尺處並未設置限速及警告標誌，又異議人當時係自55號碼頭
    登記處右轉進入高雄港中島區，往52、53號碼頭方向行駛，
    於55號碼頭登記處轉角處固設有速限及警告標誌，然囿於樹
    木阻擋視線、前開速限、警告標示亦處於視線死角，異議人
    於轉彎之際尚需注意對向來車，該處並同時另設有其他大型
    告示牌，致使異議人於右轉進入高雄港中島區時，無法發現
    上開速限及警告標誌，是該等標誌之設置實有不當，異議人
    因無法得知該路段最高速限方致生本件超速情事，為此爰聲
    明異議，請求撤銷原處分等語。
三、按汽車駕駛人，行車速度，超過規定之最高時速，或低於規
    定之最低時速，除有第43條第1項第2 款情形外，處1,200元
    以上2,400 元以下罰鍰，並予記違規點數1 點。道路交通管
    理處罰條例第40條、第63條第1 項第1 款分別定有明文。次
    汽車駕駛人之行為，經以科學儀器取得證據資料證明其行為
    違規，當場不能或不宜攔截製單舉發者，得逕行舉發，取證
    之科學儀器應採固定式，並定期於網站公布其設置地點。但
    汽車駕駛人之行為，有行車速度超過規定之最高速限者，不
    在此限，惟採用固定或非固定式科學儀器取得證據資料證明
    者，於一般道路須至少於100 公尺前，於高速公路、快速公
    路須至少於300 公尺前，明顯標示之。又前開逕行舉發，應
    記明車輛牌照號碼、車型等可資辨明之資料，查明汽車所有
    人姓名或名稱、住址後，製單舉發處罰之，同條例第7 條之
    2 第1 項第7 款、第2 項第9 款、第3 項、第4 項亦有明文
    。
四、經查：
  (一)異議人即於99年4 月29日下午5 時33分許，駕駛上開自用小
    客車行經高雄港52至53號碼頭處，因該處行車速限40公里，
    經固定式之雷射測速儀，測得時速57公里，超速17公里，而
    有「汽車駕駛人行車速度，超過規定之最高時速未滿20公里
    」之情事，為警逕行舉發之事實，有內政部警政署高雄港務
    警察局高港警違字第U00000000 號違反道路交通管理事件通
    知單及舉發照片在卷可稽（見本院卷第20頁），且為異議人
    所不爭執，自堪信為真實。
  (二)次查，本件異議人經固定式雷射測速儀測照之違規地點即高
    雄港52至53號碼頭處之前方440 公尺、444 公尺處，分別設
    置有「前有測速照相請依速限行駛」、「本路段設有雷達測
    速照相各種車輛請勿超速行駛」之交通標誌，另於上開交通
    標誌之前方46公尺處，更設有「40公里」之圓形速限標誌等
    情，有高雄港務警察局五十五號碼頭派出所轄區內52-53 號
    碼頭雷達測速照相系統位置圖1 份在卷可稽（見本院卷第42
    頁），異議人對此亦無爭執，是主管機關已於該固定式雷射
    測速儀前方至少100 公尺處設有前開警告標誌乙節，堪可認
    定。異議人雖認主管機關應於上開測速儀「前方100 公尺處
    」設有警告標示，然此已與道路交通管理處罰條例第7 條之
    2 第3 項所規定「至少於100 公尺前」之法文不符，且考量
    該條之立法意旨，本係藉由主管機關在明顯處告示該等測速
    設備之設置，提醒駕駛人應依道路限速行駛，以期在駕駛人
    避免受罰之預期心理下，達到依行車速限駕駛，進而維護行
    車安全之最大效益，是上開法條所謂「100 公尺前」之規定
    ，無非僅係在避免駕駛人因警告標誌之設置地點距離測速設
    備過近，以致駕駛人於發現警告標誌後已不及反應，反無法
    達成上開期待駕駛人依行車速限駕駛之立法目的，所為對主
    管機關之最低限度要求，並非硬性規定主管機關必需在測速
    設備設置地點之前方恰好100 公尺處設立警告標誌，故本件
    主管機關既已於前揭測速儀設置地點之前方440 、444 公尺
    處設立前揭警告標誌，經核於法即屬無違。
  (三)另觀以異議人所呈前開警告、速限標誌設立處之照片（即證
    物3-1 至3-3 ，見本院卷第13至15頁），該等標誌均設置路
    口明顯處，且該處背景單純而空曠，並無其他足以干擾視線
    之廣告看板或建築物，而道路兩旁雖有種植路樹，然該等警
    告標誌係設立於路樹前方，尚無遭路樹遮蔽而無法為駕駛人
    發現之情形，又設於前開測速儀前方440 、444 公尺處之警
    告標誌分以黃色、紅色為底，而於該等警告標誌前方46公尺
    處所設速限標誌復係紅色圓形外圍，與附近之綠色背景呈強
    烈對比，較諸市區內之警告標誌，亦更加明顯、清晰；而依
    異議人所提出證物3-2 即自其車內駕駛座往外拍攝之照片所
    示，復無異議人所言前開速限標誌恰處於其視線死角之情事
    ，又異議人另自陳於55號碼頭登記站轉彎進入高雄港中島區
    之際，其行車時速僅20至30公里，且稱當時仍有注意到該處
    有其他大型告示牌之存在，則其在此等慢速行駛之狀況下，
    縱於轉彎時對向確有來車，衡情亦不至於因此而無法併同發
    現設置於該處明顯可見之警告、速限標誌，惟異議人猶稱其
    未為注意該等標誌之存在，自應係其自身過失所致。從而，
    該等警告標誌之設置亦符合道路交通管理處罰條例第7 條之
    2 第3 項所規定「須明顯標示之」之要件無疑。
  (三)異議人雖又稱上開設置於55號碼頭轉角處之警告、速限標誌
    ，距離前揭測速儀設置之地點疑有距離過遠而屬設置不當之
    情事存在，惟按標誌、標線、號誌之設置、養護及號誌之運
    轉，係由主管機關依其管轄辦理之，而所稱主管機關，則指
    公路主管機關、市區道路主管機關及警察機關，此為道路交
    通標誌標線號誌設置規則第4 條第1 項、第5 條分別訂有明
    文。故道路主管機關本得於法令授權範圍內，考量當地之整
    體交通狀況、車輛通行之方便及安全性等一切情形之後，基
    於權責為綜合判斷，對於各項行政措施包括道路設計、交通
    號誌、標誌、標線之設置、為具體裁量、規劃，以求達成道
    路充分有效能利用、維持交通秩序、保障道路使用人往來便
    利與安全之行政目的，除有違背法令或明顯矛盾、錯誤，否
    則司法機關亦不得涉入此行政權核心領域，苟駕駛人認為設
    置不當，仍應先依循行政程序提出救濟，或向道路主管機關
    陳述其意見，尚不能以任何原因恣意枉顧交通標誌、標線、
    號誌，否則交通秩序必然無法維繫，人車生命安全亦將無以
    確保。是異議人既有於上開時地駕駛前述自用小客車超速之
    情事，已如前述，縱認異議人所稱上開警告、速限標誌設置
    不當云云屬實，仍不足資為異議人免責之事由。
  (四)綜上所述，異議人確有於前揭時地駕駛上開自用小客車，而
    有「汽車駕駛人行車速度，超過規定之最高時速未滿20公里
    」之違規屬實，且主管機關已於前揭測速儀前方440、444公
    尺處依法設置明顯之警告標誌，異議人空言指謫舉發有誤，
    並無理由。原處分據此裁處異議人罰鍰1,600 元，併記違規
    點數1 點，於法尚無違誤，應予維持。異議人提起本件異議
    ，自無理由，應予駁回。
據上論斷，應依道路交通事件處理辦法第18條，裁定如主文。
中    華    民    國    100   年    1     月    20    日
                  交通法庭  法  官  許勻睿
以上正本證明與原本無異。
如不服本裁定應於送達後5日內向本院提出抗告狀。
中    華    民    國    100   年    1     月    20    日
                            書記官  王芷鈴